臺灣雲林地方法院刑事判決　　　　　　　　　　　　九十一年度交易字第一二九號
　　公　訴　人　臺灣雲林地方法院檢察署檢察官
　　被　　　告　甲○○
　　選任辯護人　簡承佑
　　　　　　　　李佳蓉
右列被告因過失致死案件，經檢察官提起公訴（九十一年度偵字第二六一二號），本
院判決如左：
    主  文
甲○○從事業務之人，因業務上之過失致人於死，處有期徒刑拾月。緩刑年。
    事  實
一、甲○○平日以駕駛小貨車自屏東載水果至桃園市等處販賣為生，駕駛為其附隨業
    務，於民國（下同）九十一年六月二日晚間，因其所載運之水果已賣完，欲返屏
    東載運水果，駕駛車牌號碼ＰＳ─三一００號自用小貨車，途經雲林縣斗六市○
    ○路由莿桐往斗六方向（由北往南）行駛，執行業務中，於翌日零時十五分許，
    行經斗六市○○路四九八號前，原應注意行車速度，應依標誌或標線之規定，無
    標誌或標線者，在市區道路，時速不得超過五十公里，在郊外道路時速不得超過
    六十公里；且汽車超車時，應與前車左側保持半公尺以上之間隔超過。而上開路
    段行車速限為時速五十公里，且依當時天候晴、夜間有照明、路面乾燥、無缺陷
    、無障礙物、視距良好，並無其他不能注意之情事，其能注意竟疏於注意，貿然
    以時速超過六十公里之速度超速行駛，並由外側車道進入內側車道，超越同方向
    前方，同在外側車道行駛，由郭丁財所騎車牌號碼ＨＦＯ–四二五號機車時，因
    未與前車保持半公尺以上之安全距離，致其所駕駛之上開自小貨車車頭保險桿右
    前緣處擦撞郭丁財所騎上開機車之左後方行旅架，郭丁財因而人車失控向左倒地
    ，並向右前方滑行十四．四公尺，郭丁財因而受有頭頂骨部挫裂傷三×一×一公
    分皮下出血、額部挫傷表皮出血，並導致顱內出血，四肢多處擦傷表皮出血等傷
    害。甲○○所駕上開小貨車，亦因為避免擦撞上開機車而急速左轉，因而反向向
    右翻覆在安全島及對向車道上。甲○○於偵查機關未發覺犯罪前，向到場處理之
    員警坦承肇事自首而接受裁判。郭丁財經送醫急救後，仍於同日零時三十分不治
    死亡。
二、案經被害人郭丁財之子乙○○告訴及臺灣雲林地方法院檢察署檢察官相驗後主動
    偵查起訴。
    理  由
一、訊據被告甲○○對於其因載賣水果，在上開時地駕駛前開小貨車擦撞被害人郭丁
    財所騎上開機車肇事，致被害人受有前揭之傷害，經送醫急救後仍不治死亡及其
    所駕小貨車因而翻覆等情坦白承認，惟矢口否認有過失致人於死之犯行，並辯稱
    ：被告是以時速五、六十公里之速度行駛，且在肇事地點之前六、七百公尺處，
    即已自外側車道進入內側車道，只是右車輪跨過分道線約三十公分行駛；是由於
    被害人騎機車突然往左靠才肇事，被告並無過失等語。辯護人則辯稱：雙方肇事
    車輛並無明顯之擦撞痕跡，且肇事車輛及現場並無碎片散落的痕跡，故被告之車
    輛應無擦撞被害人之機車等語。經查：
（一）前揭事實，業經被告在偵查中坦白承認，並稱：「．．．我本來開外車道，有
      看到死者車子在前方，我切入內車道時，死者車子突然往左倒下去，致（筆錄
      誤繕為『至』）撞到機車左後方．．．」等語明確。核與其在警訊中所稱：「
      （問：你於何時？何地？發生車禍，經過情形？答：）於九十一年六月三日零
      時十五分在斗六市○○路四九八號前與死者郭丁財發生車禍，我是駕駛ＤＳ–
      三一００號自小貨車由莿桐方向往斗六方向行駛，至西平路四九八號附近，當
      時已經由外車道轉換進內車道，發現我的右前方死者騎機車，不知什麼原因往
      左倒下去為了怕撞到他，往左閃避，但還是閃避不及，我的車右前方碰到對方
      的機車尾，對方滑行了幾公尺人車倒地。」等語相符。
（二）且被告所駕駛之上開小貨車保險桿右前端黑色塑膠部分，與機車後行旅架後略
      低一、二公分處有不明顯的擦痕，業經本院勘驗比對上開肇事車輛屬實，有本
      院勘驗筆錄（勘驗結果五）及照片可資參照，並參酌該機車當時是由被害人騎
      乘中，且被告前揭所陳當時被害人之機車有向左傾斜之情，撞擊點自會較機車
      之高度略低，故足認該處為撞擊點無誤。
（三）又以道路交通事故調查報告表所附現場圖，被告所駕小貨車輪胎所留剎車痕是
      向左偏斜長達二十．七公尺（現場圖所示一．三加十九．四公尺），而被害人
      所騎機車之刮痕是向右偏斜之情節以觀，足認被告所駕小貨車是在向左行駛超
      越前車中，故被告上開警偵中之自白，堪認與事實相符。且一般騎機車不可能
      直線行駛，必會依路況或左或右些微偏離，以保持機車之平衡，被告在超車時
      ，如保持半公尺以上之安全距離，縱或被害人騎機車稍有左偏，亦不致發生本
      件本禍，故被告辯稱其當時已直線行駛中，是被害人突然左靠致發生本件車禍
      云云，不足採信。
（四）另以上開被告所駕小貨車，於其輪胎遺留剎車痕長達二十．七公尺後翻覆之情
      ，依司法行政部六十二年五月九日（六二）函刑決字第四六四號函轉交通部道
      路交通安全督導會訂五、四、交導登（六二）字第二三二號函一般公路汽車煞
      車距離、行車速度對照表，以路面狀況乾燥三年以上之瀝清路面換算，被告當
      時之行車速度應超過六十公里（時速六十公里之煞車距離為二十．二公尺），
      被告辯稱其行車速度為五、六十公里云云，亦無可採。
（五）辯護人雖以前詞置辯。然與前揭事証不符，且因雙方是同向行駛，並由被告駕
      車自後擦撞被害人之鐵質後行旅架肇事，並非兩車對撞，應像被害人騎機車行
      駛中，突然自後方遭外力猛推滑倒一般，未必會在擦撞地點留有肇事車輛之碎
      片，辯護人因而否認雙方車輛有擦撞云云，不足採信。
（六）此外，復有雲林縣警察局斗六分局長平派出所受理各類案件紀錄表、處理相驗
      案件初步調查報告表、台灣雲林地方法院檢察署驗斷書、相驗屍體證明書各一
      紙與檢察官勘驗筆錄一份、和現場暨肇事車輛照片十六張及被害人照片六張在
      相驗卷可資佐証，被告駕車肇事，致被害人受有上開傷害，送醫不治死亡之事
      實，足以認定。
二、按行車速度，應依標誌或標線之規定，無標誌或標線者，在市區道路，時速不得
    超過五十公里，在郊外道路時速不得超過六十公里；且汽車超車時，應與前車左
    側保持半公尺以上之間隔超過，道路交通安全規則第九十三條第一項第一款及第
    一百零一條第五款分別定有明文。又本件肇事路段之行車速限為時速五十公里，
    事故發生時，天候晴、夜間有照明、路面乾燥、無缺陷、無障礙物、視距良好等
    情，有上開交通事故調查報告表各項記載及現場照片可參，足信無誤；此外，並
    無其他不能注意之情事，被告能注意竟未注意依規定速限行駛，並與前車保持半
    公尺以上之安全距離，貿然以時速六十公里以上之速度超速行駛並超車，因而使
    其所駕駛之上開小貨車右前方擦撞被害人所騎機車之後行旅架，導致被害人人車
    失控倒地，受有前揭之傷害，經送醫後不治死亡，被告有過失甚明。雖被害人事
    後測得其血液中所含酒精成分，濃度約百分之０．０九六（W/V），有內政部警
    政署刑事警察局九十一年七月四日刑鑑字第０九一０一六七五六四號鑑驗通知書
    在卷可按，換算呼氣所含酒精成分為每公升０．四八毫克，已足使人興奮或鎮靜
    ，肌肉協調能力受損，反應遲鈍；但無証據足以証明被害人已無法安全駕駛動力
    交通工具，並與本件車禍之發生有何因果關係，因此，被告之過失責任，並不因
    而解免。且被害人既因上開傷害送醫不治死亡，則被告之過失行為，與被害人之
    死亡間，顯有相當之因果關係亦足認定。本件事証明確，被告業務過失致人於死
    犯行，足以認定，應予依法論科。
三、查被告平日是以駕駛小貨車自屏東載水果北上桃園市等處販賣為生，且案發時，
    是因被告所載運之水果已賣完，欲返回屏東載運水果等情，業經被告供陳明確，
    駕駛為其附隨業務，且案發時，正在執行業務中，足以認定。被告執行業務中，
    因過失發生本件車禍，致被害人死亡，核其所為，係犯刑法第二百七十六條第二
    項之業務過失致死罪。公訴意旨認被告係犯同法條第一項普通過失致死罪，尚有
    未洽；然上開犯罪事實，與起訴之犯罪事實屬同一之社會事實，應由本院變更檢
    察官所引應適用之法條。被告於上開犯罪未為偵查機關發覺以前，主動向到現場
    處理之員警坦承肇事自首而接受裁判，業經被告陳述明確，核與証人即現場處理
    之警員林榮彬所証述之情節相符，並有上開相驗案件初步調查報告暨報驗書發現
    或破案經過欄記載明確，足信屬實，應依自首之規定減輕其刑。爰審酌被告並無
    犯罪之前科，有台灣高等法院被告全國前案紀錄表可參，並有正當職業，素行良
    好，和本案過失情節、所生損害，及犯後坦承大部分犯行，雖未與被害人家屬達
    成和解，惟係由於被害人家屬散居各地，並因遺產糾紛，致無法配合到鄉鎮調解
    委員會調解所致，業經被告陳述明確，參酌被害人家屬，經本院三次通知均未到
    庭表示意見之情，堪信屬實等一切情狀，量處如主文所示之刑。又被告未曾受有
    期徒刑以上刑之宣告，有上開前科資料可稽，且因過失觸犯本罪，惡性不大，經
    此罪刑之宣告後，當知警惕，信無再犯之虞，故本院認其所受宣告之刑以暫不執
    行為適當，爰併諭知緩刑三年，以啟自新。
四、據上論斷，應依刑事訴訟法第二百九十九條第一項前段、第三百條，刑法第二百
    七十六條第二項、第六十二條前段、第七十四條第一款，罰金罰鍰提高標準條例
    第一條前段，判決如主文。
本案經檢察官張鶴齡到庭執行職務。
中      華      民      國    九十一    年      九    月    二十五      日
                                        臺灣雲林地方法院刑事第一庭
                        法  官  黃  一  馨
右正本證明與原本無異。
如不服本判決，應於判決送達後十日內向本院提出上訴狀( 應附繕本 )。
                                            書記官  鄭  國  銘
中      華      民      國    九十一    年      九    月    二十五      日
附錄：
中華民國刑法第二百七十六條
因過失致人於死者，處二年以下有期徒刑、拘役或二千元以下罰金。
從事業務之人，因業務上之過失犯前項之罪者，處五年以下有期徒刑或拘役，得併科
三千元以下罰金。
